【裁判字號】    95,訴緝,76
【裁判日期】    951031
【裁判案由】    違反槍砲彈藥刀械管制條例等
【裁判全文】
臺灣桃園地方法院刑事判決              95年度訴緝字第76號
公  訴  人  台灣桃園地方法院檢察署檢察官
被      告  甲○○
選任辯護人  巫宗翰律師
上列被告因違反槍砲彈藥刀械管制條例等案件，經檢察官提起公
訴（92年度偵字第16981 號），本院判決如下：
    主  文
甲○○未經許可，持有可發射子彈具有殺傷力之改造手槍，處有
期徒刑貳年，併科罰金新臺幣拾伍萬元，罰金如易服勞役，以新
臺幣壹仟元折算壹日。扣案之八厘米改造手槍壹把（含彈匣壹個
，槍枝管制編號：0000000000號），沒收。
    事  實
一、甲○○前於民國82年至87年間，因違反肅清煙毒條例、侵占
    、藥事法、煙毒及麻醉藥品管理條例等案件，各經法院判處
    應執行有期徒刑2 年9 月、5 月、2 年4 月、3 年8 月及8
    月均確定，嗣於90年11月23日因縮短刑期假釋出獄，仍未警
    惕，猶於假釋期滿（94年6 月27日）前之92年6 月間某日，
    在台灣地區某處，以不詳管道取得仿FN廠半自動手槍製造之
    金屬玩具手槍，換裝土造金屬槍管改造而成具殺傷力之八厘
    米改造手槍1 把（含彈匣1 個，槍枝管制編號0000000000號
    ），及適用該手槍發射亦具殺傷力之土造子彈1 顆，而後未
    經許可持有之，並將上開槍彈攜回藏置於桃園市○○○街一
    七四巷三號住處之衣櫃內，並以衣服密蓋躲避追查。嗣為警
    於92年10月30日中午12時30分許，在上址當場查獲，並扣得
    上開改造之槍枝1 把（含彈匣1 個）及土造子彈1 顆（送鑑
    時已試射）。
二、案經台北市刑事警察局移送臺灣桃園地方法院檢察署檢察官
    偵查起訴。
    理  由
一、訊之被告甲○○矢口否認有何違反槍砲彈藥刀械管制條例犯
    行，辯稱：扣案之槍彈係邱敬凱拿來被告租屋處寄放，僅說
    其要去街上找人，一下子就回來了，並將扣案的物品用報紙
    包好後，再用袋子裝著，被告並不知道該袋子裡面包的是槍
    彈，只叫邱敬凱放到其住處衣櫃內，結果邱敬凱並未回來拿
    這包東西，被告亦未多加留意是何物品，其並不知所寄放的
    是槍彈等語。
二、經查：(1)扣案之槍彈係警方自被告住處之衣櫃內搜索查獲一
    節，為被告所供承無訛，並經證人即本件承辦警員張基展在
    檢察官偵訊中及本院審理時結證明確，堪認屬實。(2)又經警
    將扣案之槍彈送鑑驗，結果認為：送鑑八厘米手槍1 支，認
    係仿FN廠半自動手槍製造之金屬玩具手槍，換裝土造金屬槍
    管改造而成之改造手槍，機械性能良好，可擊發適當子彈，
    認具殺傷力；子彈1 顆認係土造子彈，具直徑8 厘米之土造
    金屬彈頭，經實際試射可擊發，認具殺傷力。亦有內政部警
    政署刑事警察局92年12月23日刑鑑字第920209917 號槍彈鑑
    定書1 件在卷足佐。(3)再證人即本件承辦之警員張基展於本
    院93年7 月1 日審理時結稱：「（檢察官）問：本案如何知
    道被告持有槍械之嫌疑？（證人）答：我們先查獲曾繁展在
    蘆洲持有毒品，偵訊中他供出他在蘆洲被一名綽號『青山』
    （指被告）、『阿寶』的男子持槍毆打，他有帶同我們到現
    場勘查搜索偵辦。」等語；證人曾繁展亦於本院同日審理時
    證稱：「（檢察官）問：你剛才說，你被打之前就曾經去過
    『青山』位於桃園的住處，那個住處是否在頂樓？（證人）
    答：是。（檢察官）問：你去那邊時，有看到什麼東西？（
    證人）答：有看到槍。．．．（檢察官）問：能否敘述你怎
    麼會看到槍？（證人）答：邱敬凱請我開車載他過去，我們
    二人就一起到『青山』住處，到的時候，阿寶也在裡面，邱
    敬凱、『青山』、『阿寶』三人在講話，我坐在旁邊，也有
    看到『青山』、邱敬凱、『阿寶』三人拿槍在看，好像是兩
    把槍。．．．（檢察官）問：你一上去頂樓就看到那兩把槍
    了嗎？（證人）答：他們在聊天時才拿出來，我剛進去時看
    到他們在聊天，手上還沒有槍，是後來才看到槍。．．．（
    審判長）問：（警詢）筆錄內容確實是你講的嗎？（證人）
    答：是，當時我很恨『青山』，無緣無故被他打，但我確實
    有看到槍。（審判長）問：你剛才講，你是在第二次、第三
    次去被告家時看到槍，看到槍的時間距離你被打有多久？（
    證人）答：兩、三個禮拜左右。（審判長）問：看到槍，是
    在七月初還是六月下旬？（證人）答：應該是六月下旬。（
    審判長）問：你在警訊時，為何稱你當場看青山拿兩把槍交
    給袁大鈞（按即『阿寶』）？（證人）答：當天是『阿寶』
    先走，『阿寶』要走的時候，我親眼看到『青山』把兩把槍
    交給『阿寶』，我確實有看到此事，不是我猜的。（審判長
    ）問：這麼說，你是看到這一幕，所以事後才問邱敬凱，邱
    敬凱才跟你講『青山』拿槍給『阿寶』要去拿錢？（證人）
    答：是。」等語，堪認本件係警方查獲另案施用毒品之被告
    曾繁展，經其在警詢供述於92年6 月間，其曾在被告位於桃
    園市○○○街174 巷3 號住處，目睹被告持有槍彈等情後，
    警方始循線於上開住處搜索，其後果真於被告住處之衣櫃內
    搜扣上開槍彈，益見證人曾繁展在警詢供述被告持有槍彈之
    情節，並非子虛。(4)又證人張基展於本院同日審理時亦結證
    ：「（檢察官）問：到現場逮捕被告前的情形能否敘述？（
    證人）答：犯嫌住在死巷，養了約十條狗，我們分成兩組人
    馬，第一組先去按門鈴，說警察搜索，沒有人應門，但隱約
    有看到頂樓有人在看，我就率霹靂小組人員從隔壁頂樓攀爬
    過去，被告一看到我們就立刻往一樓衝下去，因為頂樓加蓋
    的房間是玻璃門，他把門鎖住我們沒辦法進去，我們就打破
    玻璃門進去，進去之後，因為我們知道是偵辦槍械案，我們
    會警戒，會慢慢下樓，以防被告攻擊，後來就在一樓的後陽
    台抓到被告，我們就把被告帶到頂樓的房間，並問被告是否
    綽號『青山』，被告說是，我們請他帶我們到他的房間搜索
    ，結果在衣櫥搜到白色的不透明塑膠袋包著一個東西很沉重
    ，我們問被告那是什麼東西，被告說不知道，我們就當著他
    的面把裡面的東西倒出來，倒在房間的床上，那個東西是用
    報紙包著，我們打開後看到是一把槍。．．．（檢察官）問
    ：你們準備翻牆過去時，被告有沒有看到？（證人）答：沒
    有，我們到達玻璃門在敲門時，被告打開窗簾才看到我們，
    他就馬上衝下去。（檢察官）問：既然你們是敲被告的門，
    被告怎麼可能又從房間跑到一樓去？（證人）答：被告所住
    的房間是頂樓加蓋的違建，所以房間裡面就有門直接通往樓
    下，不用經過屋頂突出物的門。（檢察官）問：你們當天霹
    靂小組所著的制服上有沒有寫警察字樣？（證人）答：有，
    霹靂小組就著制式執勤服裝。（檢察官）問：當被告在頂樓
    看到你們時，你們也看到被告時，你們有沒有說你們是警察
    ？（證人）答：有，我們有說我們是警察要搜索，被告就馬
    上衝下去。．．．（辯護人）問：查獲時槍是放在衣櫥第幾
    層？有無衣服蓋住？（證人）答：第幾層我忘記了，是有衣
    服蓋住，蓋的很密，看起來是刻意藏的。」等語，堪認被告
    於見到警方敲門，並表明身分欲執行搜索時，非但未予應門
    ，甚且從頂樓加蓋之違建房間往一樓方向衝，迨警方警戒並
    逐層往下追捕時，始在一樓後陽台處逮獲被告，再帶同被告
    前往頂樓其房間內，並搜得上開槍彈，衡情倘被告未有任何
    違法之行為，又何須一見警方前來，即亟欲逃離現場？且警
    方查獲上開槍彈時，該等物品係以衣服密蓋，若非貴重或違
    禁之物品，衡情一般人均不至於如此慎重藏置，尤以本件查
    獲現場房間內，除了床與衣櫃之外，尚有二個小茶几，亦據
    證人張基展在本院審理時結證屬實，倘如被告所言由邱敬凱
    寄放之事為真，茲邱敬凱僅係短暫寄放該袋子，逛街完後即
    會前來取回，則其儘可將該袋物品置放在該房間之小茶几上
    ，又何須煞費周章，以衣物密蓋而藏放於衣櫃內。又參以被
    告自陳與邱敬凱並非熟識，豈能任由邱敬凱放置不詳物品於
    其衣櫃內達數月之久，再者，上開槍彈之體積非小，重量亦
    不輕，被告將之置放衣櫃之內以衣物密蓋，顯見其係刻意藏
    匿該等物品無訛。抑且被告於本院93年7 月20日審理時供述
    邱敬凱拿槍彈來寄放之時間係在「阿寶」毆打曾繁展之前（
    見同日審理筆錄第14頁），嗣於本院95年10月17日審理時則
    供述係在袁大鈞（即「阿寶」）毆打曾繁展之後（見同日審
    理筆錄第2 、3 頁）；又被告於本院93年4 月2 日審理時供
    稱邱敬凱寄放之物係以塑膠袋裝著，塑膠袋裡面還有一個紙
    袋（見同日審理筆錄第3 頁），嗣於本院95年10月17日審理
    時則改稱該物品係以塑膠袋捲著，再以紙製的手提袋裝著（
    見同日審理筆錄第3 、4 頁），從而被告對於邱敬凱寄放扣
    案槍彈之時間與外觀包裝等簡單情節之供述，前後矛盾均不
    一致，其辯稱上開槍彈為邱敬凱所寄放一節，洵屬子虛。再
    參酌曾繁展在警詢供述被告拿槍出來向其「炫耀」（見偵卷
    第81頁），又把槍借由「阿寶」使用（見本院93年7 月1 日
    審理筆錄第11、12頁），顯見被告是可但憑己意而任意處置
    該槍枝，是此可證被告是以自主的意思而持有槍彈。被告辯
    稱槍彈係邱敬凱所寄放且於寄放時不知為槍彈云云，委不足
    採。(5)至於證人邱敬凱於本院93年7 月20日審理時則證述其
    並未寄放槍彈在被告住處等情，從而證人邱敬凱上開供述，
    亦無法為被告有利之認定。且查邱敬凱既未曾遭被告或「阿
    寶」毆打，且又積欠被告50,000元債務，此經邱敬凱證述在
    卷 (見本院訴字卷第164 頁)， 則在情理上均係邱敬凱虧欠
    被告，足見其在本院審理時不願供述被告持有槍枝之情節，
    而有迴護被告之情事，倒也在事理之中，反而是被告因邱敬
    凱積欠其債務而有可能心生怨隙，故而欲將責任推予邱敬凱
    ，即非無可能。綜上所述，本件被告非法持有具殺傷力之槍
    彈，事證已明。
三、辯護人雖以：證人曾繁展經本院審理時證稱：「92年7 月11
    日凌晨被打時，並未看見被告持槍對其毆打，當天應是袁大
    鈞（阿寶）從後面持鐵條打我。」等語，堪認證人曾繁展在
    警詢、檢察官偵訊時之供述，顯不實在。又其並供稱在92年
    6 、7 月間曾與邱敬凱同赴被告家中，親見被告在住處拿出
    槍枝向其等炫耀，惟經證人邱敬凱在本院審理時結證當天並
    未看見被告與「阿寶」有拿槍炫耀之情事，僅為單純在家聊
    天，尤以證人曾繁展在本院審理時之證詞，前後矛盾閃爍，
    對於被告是否持有槍枝部分，供證更是漏洞百出，更可見被
    告係在遭「阿寶」毆打後心有未甘，始挾怨報復而有誣陷被
    告之舉。又邱敬凱在本院審理時證述其與被告間有債務糾紛
    ，積欠被告25萬元債款，92年7 月11日被告要找邱敬凱，即
    係要求其儘速還錢，而因為尋找邱員不著，始有「阿寶」毆
    打曾繁展逼問邱敬凱下落之情事發生，邱敬凱與曾繁展為上
    開被毆打及追債事宜，導致對被告心生不滿，始故意將邱敬
    凱在被告不知情下寄放槍枝之事向警方檢舉，尤以邱敬凱因
    另案在監執行，當不至愚笨到承認持槍而增加刑期之事，而
    邱敬凱亦不否認於92年7 月間前往被告住處之事實存在，益
    見被告之供述屬實等語置辯。惟查：證人曾繁展遭「阿寶」
    持金屬器物自後攻擊，而被告當時亦在場見聞一節，此為證
    人曾繁展在本院審理時供證明確，雖其對於該金屬器物究為
    何種物品，前後供述不一，然而曾繁展遭受「阿寶」毆打之
    情節，並非出於被告捏編虛構，至於曾繁展因係遭自後方攻
    擊，對於該金屬物品究屬何類器械，所為之供述前後不一致
    ，亦在所難免，尚難以此遽認其供述全然不實。且若非其曾
    親自見聞被告持有槍枝，又何以警方果真能在被告住處搜得
    扣案之槍彈？益徵曾繁展對於被告持有槍枝之印象並非空穴
    來風。除非如被告所言為真，係邱敬凱與曾繁展謀議挾怨報
    復，邱敬凱乃將其在被告住處寄放槍枝之事告知曾繁展，否
    則曾繁展又何來此印象？惟若果真如被告所言，邱敬凱與曾
    繁展是有計劃之報復行為，則何以曾繁展須遲至另因毒品案
    件遭查獲時，始生未甘之心而供出上情？其原來儘可以與邱
    敬凱計劃如何舉發被告住處之槍枝，藉以構陷被告，又何須
    迄遭警方拘束自由時，才在警方主動詢問下供出此情？尤以
    ，其等若係挾怨誣構被告，何以邱敬凱始終不願證述被告持
    有槍枝之事實？又為何如此粗糙而不為縝密計劃？況所謂邱
    敬凱寄藏槍彈之事顯為不實，已如前述。則依上揭各情，實
    難憑信曾繁展、邱敬凱曾有此報復之謀議，被告上開所辯，
    僅為其個人推測之詞，猶不符常理，益證曾繁展曾見聞被告
    持有槍枝一節為真實。綜此，被告之供述不合常理，已如上
    述，被告上開所辯，核係飾卸之詞，不足採信。事證明確，
    被告犯行堪以認定。
四、查被告行為後，刑法及刑法施行法部分條文業經修正公布，
    並均於95年7 月1 日施行。修正後刑法第2 條第1 項之規定
    ，係規範行為後法律變更所生新舊法律比較適用之準據法，
    於修正後刑法施行後，應適用修正後刑法第2 條第1 項規定
    之「從舊從輕」之原則為比較；修正後刑法第2條 第2 項，
    則為同條第1 項之特別規定，於修正後刑法施行後，關於非
    拘束人身自由之保安處分，應依修正後刑法第2 條第2 項之
    規定，適用裁判時之法律。又修正後刑法第35條，乃刑之重
    輕之法定次序與標準，應適用裁判時之修正後刑法第35條之
    規定。修正後刑法第2 條第1 項係採「從舊從輕」原則，適
    用最有利於行為人之法律。既曰法律，自較刑之範圍為廣；
    除法律有特別規定者（如修正後刑法第2 條第2 項非拘束人
    身自由之保安處分適用裁判時法，修正後刑法施行法第9 條
    之3 規定之情形），應依其規定；或事關執行之緩刑之宣告
    ，或犯罪在刑法修正施行前，自首在刑法施行後之自首部分
    ，或程序之規定（程序從新，如刑法第40條沒收宣告之程序
    規定），應適用裁判時之修正後刑法之規定外；依修正後刑
    法第2 條第1 項比較時，應就「罪、刑」有關之共犯、未遂
    犯、連續犯、牽連犯、結合犯以及累犯加重、自首減輕暨其
    他法定加減原因（如身分加減）與加減例等一切情形，綜其
    全部之結果而為比較後，予以整體適用，不能割裂而分別適
    用有利益之條文。關於易科罰金之折算標準、易服勞役之折
    算標準及期限、罰金與死刑是否併予執行、多數有期徒刑定
    應執行之刑時之最高刑期之限制等之修正，事涉行為人易刑
    折算標準金額之多寡與期限之長短及定執行刑時能否就罰金
    刑併予執行或有期徒刑定應執行之刑時最高度之限制，亦均
    屬依修正後刑法第二條第一項所應比較適用法律之範圍。拘
    束人身自由之保安處分，並非屬修正後刑法第2 條第2 項規
    定應適用裁判時法之範圍，除有特別規定者外，亦屬應依修
    正後刑法第2 條第1 項比較適用之法律；從刑附屬於主刑，
    除法律有特別規定者外，依主刑所適用之法律（以上參考最
    高法院95年5 月23日刑事庭第8 次會議決議及最高法院24年
    上字第4634號、24年上字第5292號、27年上字第2615號判例
    ）。其次，法律有變更而須為新、舊法之比較以定其適用之
    目的，厥唯保障行為人之既有法律地位不致因法律之修正而
    惡化或受到更不利益之結果並兼謀行為人之利益，此為最高
    之價值，非必斤斤於法律體系適用之完整性，況或基於法規
    之性質，如程序性之法律、事涉執行之緩刑規定，依法理係
    均應適用新法，或因法律另有規定，如修正後刑法第2 條第
    2 項規定「非拘束人身自由之保安處分係適用裁判時之法律
    」，修正後刑法施行法第3 條之1 第2 項規定「於九十四年
    一月七日刑法修正施行前犯併合處罰數罪中之一罪，且該數
    罪均符合第四十一條第一項得易科罰金之規定者，適用九十
    年一月四日修正之刑法第四十一條第二項規定」，即有此情
    形係一律適用行為時法之舊法，由是可見遇有法律修正而須
    選擇適用新法或舊法時，應依法規之性質或視法律之規定各
    自決之，不受其他法規如何適用之羈絆，在選法適用時，本
    即寓有可據個別之特性而割裂分別適用新法或舊法之容許性
    ，縱令須為利、弊之比較以定如何適用之法規亦無不同，至
    數項經修正之法律須整體比較以同其新、舊法之適用俾維持
    法律體系之完整性，核係各該法律在適用上因具「依附及相
    互關聯」之特性使然，非屬新、舊法應比較利、弊藉資保障
    行為人之既有法律地位兼謀其利益之立法意旨所必然。準此
    以解，就「罪、刑」有關之規定諸如共犯、未遂犯、連續犯
    、牽連犯、結合犯以及累犯加重、自首減輕暨其他法定加減
    原因（如身分加減）與加減例等一切情形，應綜其全部之結
    果而為比較後，予以整體適用，不能割裂而分別適用有利益
    之條文，固如前述，惟究其緣由，實係著眼於因各該規定皆
    涉及犯罪之態樣、階段、罪數、法定刑得或應否加、減暨加
    減之幅度，並進而影響法定刑或處斷刑之範圍，換言之，各
    該「罪、刑」之規定須經綜合考量整體適用後，方能據以限
    定法定刑或處斷刑之範圍，嗣始得於該範圍內為一定刑之宣
    告，易詞以言，個別宣告刑雖屬單一之結論，然實係經綜合
    考量整體適用各相關「罪、刑」規定之所得，因之，宣告刑
    所據以決定之各相關「罪、刑」規定，顯具適用上之「依附
    及相互關聯」之特性，自須同其新、舊法之適用，第查，「
    易刑」或「定執行刑」係規範宣告刑得或應如何執行之法律
    ，核屬為刑之宣告後始生應否適用問題之規定，非屬宣告刑
    所據以決定因而須先行確定如何適用新、舊之法規，依其性
    質，在未為刑之宣告前亦無可能確定應否適用而預先選定須
    適用新或舊法，復無此必要，不寧唯是，該規定所涵攝之「
    小前提」係「宣告刑」，猶與「罪、刑」規定涵攝之「小前
    提」為「歷史社會事實」迥異，職是，「易刑」及「定執行
    刑」之規定，不論涵攝之「小前提」、決定應否適用之階段
    及適用後所得之法律效果，與「罪、刑」之規定皆不相侔，
    與之顯不具適用上之「依附及相互關聯」之特性，依前述，
    要毋須與「罪、刑」之規定同其新、舊法之適用，自得秉其
    本身之性質而各據應涵攝之「小前提」為新、舊、利、弊之
    比較後個別定其法律之適用，尤應敘明。茲首就與本案有關
    且於為刑之宣告前須先行及連帶確定應如何適用之法律修正
    情形列述如下：
(一)、與罪、刑有關且須依修正後刑法第2 條第1 項規定為利、弊
    之比較以定如何適用之法律變更部分：
(1)、按槍砲彈藥刀械管制條例於94年1 月26日修正公布第4 、8
    、16、20條；刪除第10、11、17條；並增訂第20之1 條條文
    。原第11條第4 項之法定刑為「一年以上七年以下有期徒刑
    ，併科新臺幣七百萬元以下罰金」，經修正後訂於同條例第
    8 條第4 項，提高為「三年以上十年以下有期徒刑，併科新
    臺幣七百萬元以下罰金」，經比較新舊法之結果，以修正前
    之槍砲彈藥刀械管制條例第11條第4 項之規定，有利於被告
    ，是依修正後刑法第2 條第1 項之規定，自應適用修正前之
    該條例第11條第4 項之規定論處。
(2)、修正前刑法第33條第5 款規定「罰金：（銀元）一元以上。
    」，復依罰金罰鍰提高標準條例第1 條前段規定提高為10倍
    ，折算新台幣為30元；修正後刑法第33條第5 款規定「罰金
    ：新臺幣一千元以上，以百元計算之。」，現行刑法中，有
    關於罰金刑之最低度刑之規定已有修正，自屬法律變更。
    準此，經綜合適用修正前、後之罪、刑相關規定予以比較，
    修正後槍砲彈藥刀械管制條例及刑法之規定均顯非較修正前
    之規定對其有利，因之，依現行即修正後刑法第2 條第1 項
    前段規定，此部分自應整體適用修正前刑法之有關規定，合
    先敘明。
(二)、毋須依修正後刑法第2 條第1 項規定為利、弊之比較以定如
    何適用之法律修正部分：
(1)、刑法第11條原規定「本法總則於其他法令有刑罰之規定者，
    亦適用之。但其他法令有特別規定者，不在此限。」，經修
    正為「本法總則於其他法律有刑罰或保安處分之規定者，亦
    適用之。但其他法律有特別規定者，不在此限。」，亦即為
    使法規範明確，將「法令」修正為「法律」以符合法律保留
    及罪刑法定原則，復就解釋上認為「有刑罰之規定」包含保
    安處分部分亦予以明文化，是以此一修正並未涉及實體國家
    刑罰權之有無暨其範圍之更迭，非屬與罪、刑有關且須與之
    整體依修正後刑法第2 條第1 項之規定為新、舊法比較以同
    其適用之「法律變更」，惟本條修正之目的既為符法律保留
    及罪刑法定原則暨規範明確性之要求，當以修正後之規定較
    能契合刑罰之本質兼更具規範之實質妥當性暨進步性，因之
    ，基於「法與時轉則治」之理念，此部分自應適用修正後規
    定。
(2)、刑法第38條有關沒收之規定亦經修正，惟沒收為從刑，如前
    述，從刑附屬於主刑，除法律有特別規定者外，依主刑所適
    用之法律，本件主刑部分即宣告刑所據以決定之罪、刑法律
    既適用修正之舊法，沒收部分自應從之。
(3)、修正前刑法第55條規定「一行為而觸犯數罪名，從一重處斷
    」，此即學理上所稱之「想像競合犯」，雖經修正為「一行
    為而觸犯數罪名者，從一重處斷。但不得科以較輕罪名所定
    最最輕本刑以下之刑」，惟此最低度刑科刑之限制核屬法理
    之明文化，並非修正後刑法第2 條第1 項所稱之「法律變更
    」，固毋須依該條項規定為新、舊法之比較，然此係涉及處
    斷上「罪數」之事項，為與罪、刑有關之規定而具有適用上
    之「依附及相互關聯」之特性定，故與其他罪、刑之規定應
    整體適用修正前之法律。
五、查被告未經主管機關許可無故持有上揭具殺傷力之改造手槍
    、子彈。核其所為，係犯修正前槍砲彈藥刀械管制條例第11
    條第4 項之未經許可持有可發射子彈具有殺傷力之改造手槍
    罪、第12條第4 項未經許可持有具殺傷力之子彈罪。至於被
    告自92年6 月下旬某日起至7 月間某日止持有槍彈之犯行，
    雖未據檢察官提起公訴，惟此部分與已起訴且經本院論罪之
    被告自92年7 月間某日起迄同年10月30日止此期間持有槍彈
    之事實，核屬行為之繼續，具有單純一罪之關係，此部分當
    屬起訴效力所及，本院應併予審判。又被告以一持有行為，
    同時觸犯上開二罪名，為想像競合犯，應依修正前刑法第55
    條規定，從一重之未經許可持有可發射子彈具殺傷力之改造
    手槍罪處斷。茲審酌槍枝屬高度危險之物品，非經主管機關
    許可不得擅自持有，以維社會大眾安全，而被告無故持有具
    殺傷力之改造手槍，對社會之秩序及安寧，勢將會造成極大
    之不安與影響，假釋期間再犯，足見不知警惕，飾詞否認等
    一切情狀，量處如主文所示之刑。又查，刑法易服勞役之規
    定亦經修正，並同於95年7 月1 日施行，修正前刑法第42條
    第1 項、第2 項、第3 項原規定「罰金應於裁判確定後兩個
    月內完納，期滿而不完納者，強制執行，其無力完納者，易
    服勞役；易服勞役以一元以上三元以下，折算一日，但勞役
    期限不得逾六個月；罰金總額折算逾六個月之日數者，以罰
    金總額與六個月之日數比例折算。」，此折算標準並應適用
    修正前罰金罰鍰提高標準條例第2 條規定，就其原定數額提
    高為一百倍折算一日，亦即被告行為時之易服勞役折算標準
    ，應以銀元100 元以上300 元以下之數額折算1 日，經換算
    為新臺幣，則應以新臺幣300 元以上900 元以下折算1 日。
    至依95年7 月1 日施行之修正後刑法第42條第1 項、第3 項
    、第5 項則規定「罰金應於裁判確定後二個月內完納，期滿
    而不完納者，強制執行，其無力完納者，易服勞役。但依其
    經濟或信用狀況，不能於二個月內完納者，得許期滿後一年
    內分期繳納。遲延一期不繳或未繳足者，其餘未完納之罰金
    ，強制執行或易服勞役；易服勞役以新臺幣一千元、二千元
    或三千元折算一日，但勞役期限不得逾一年；罰金總額折算
    逾一年之日數者，以罰金總額與一年之日數比例折算。」，
    並將原罰金罰鍰提高標準條例第2 條之規定刪除，是以新法
    所定易服勞役之折算標準為新台幣1,000 、2,000 、3, 000
    元折算1 日。經比較新舊法適用結果，即便依新法最不利於
    被告之折算標準即以1,000 元折算1 日，罰金150,000 元折
    算易服勞役為150 日，若依修正前刑法關於易服勞役之最高
    折算標準，以銀元300 元即新台幣900 元折算1 日，罰金15
    0,000 元折算易服勞役之日數為166 日，從而以修正後之規
    定對被告有利，應依修正後刑法第2 條第1 項但書規定，適
    用修正後刑法第42條第3 項關於易服勞役之規定，併諭知罰
    金易服勞役之折算標準。扣案之改造手槍1 把（含彈匣1 個
    ，槍槍枝管制編號：0000000000），係屬違禁物，爰依修正
    前刑法第38條第1 項第1 款規定宣告沒收。至送鑑時所試射
    具有殺傷力之子彈1 顆，已失子彈之性質；又扣案之另顆子
    彈，於送鑑時，彈頭已由彈殼脫落，不具子彈完整結構而不
    具殺傷力，亦有上開鑑定書1 件在卷可稽，均非屬違禁物，
    自毋庸諭知沒收。
六、公訴人雖認本件係「邱敬凱」將上揭槍彈託由被告「寄藏」
    ，因認被告涉犯修正前槍砲彈藥刀械管制條例第11條第4 項
    未經許可寄藏具殺傷力之改造手槍罪、同條例第12條第4 項
    未經許可寄藏具殺傷力之子彈罪。惟本院審認被告係自不詳
    管道取得上開槍彈並自主持有之，已如上述，公訴人起訴之
    上揭事實，容有誤會，惟按「寄藏」與「持有」既具有前後
    階段關係，爰就此部分起訴事實，不另為無罪之諭知，末此
    敘明。
據上論斷，應依刑事訴訟法第299 條第1 項前段，修正前槍砲彈
藥刀械管制條例第11條第4 項、第12條第4 項，修正後刑法第11
條前段、第2 條第1 項前段、但書、第42條第3 項，修正前刑法
第55條、第38條第1 項第1 款，判決如主文。
本案經檢察官許曉微到庭執行職務。
中    華    民    國    95    年    10    月    31    日
                刑事第十一庭  審判長法  官  蔡榮澤
                                    法  官  魏于傑
                                    法  官  蕭世昌
以上正本證明與原本無異。
如不服本判決，應於判決送達後10日內向本院提出上訴狀（應附
繕本），上訴於臺灣高等法院。
                                    書記官  簡慧瑛
中    華    民    國    95    年    11    月    1     日
附錄本件判決論罪科刑法條：
修正前槍砲彈藥刀械管制條例第11條第4項：
未經許可，持有、寄藏或意圖販賣而陳列第1 項所列槍枝者，處
1 年以上7 年以下有期徒刑，併科新臺幣700 萬元以下罰金。
槍砲彈藥刀械管制條例第12條第4項：
未經許可，持有、寄藏或意圖販賣而陳列子彈者，處五年以下有
期徒刑，併科新台幣三百萬元以下罰金。


司法院資訊處製作；財團法人民間司法改革基金會備份。
